【裁判字號】    98,聲減,315
【裁判日期】    980903
【裁判案由】    聲請減刑及定應執行刑
【裁判全文】
臺灣高等法院刑事裁定                 98年度聲減字第315號
聲  請  人  臺灣高等法院檢察署檢察官
受  刑  人  甲○○
上列受刑人因偽造文書等案件，已經判決罪刑確定，聲請人聲請
減刑及定應執行刑（聲請案號：臺灣高等法院檢察署九十八年度
聲減字第二六九號），本院裁定如下：
    主  文
甲○○所犯如附表所示之罪，均減刑詳如附表所載，各罪如易科
罰金，均以銀元參佰元即新臺幣玖佰元折算壹日；應執行有期徒
刑伍月，如易科罰金，以銀元參佰元即新臺幣玖佰元折算壹日。
    理  由
一、聲請意旨略以：受刑人甲○○因於附表所列日期犯如附表所
    列之罪，經如附表所列之法院分別判處如附表所列之刑確定
    在案。經查受刑人所犯上開各罪，其犯罪時間均在中華民國
    九十六年四月二十四日以前，其所犯如附表所列之罪，核與
    中華民國九十六年罪犯減刑條例第二條第一項第三款規定相
    符，應依同條例第八條第一項、第三項、第十條第一項規定
    聲請裁定減刑並定應執行刑，並依同條例第九條諭知易科罰
    金之折算標準等語。
二、按「裁判確定前犯數罪者，併合處罰之。」「數罪併罰，有
    二裁判以上者，依刑法第五十一條之規定，定其應執行之刑
    。」刑法第五十條、第五十三條分別定有明文。而被告犯應
    併合處罰之數罪，經法院以判決或裁定定其數罪之應執行刑
    確定者，該數罪是否執行完畢，均係以所定之應執行刑全部
    執行完畢為斷，其在定應執行刑之前已先執行之有期徒刑之
    罪，因嗣後與他罪合併定應執行刑，由檢察官換發執行指揮
    書執行應執行刑，其前已執行之有期徒刑部分，僅應予扣除
    ，該罪宣告之刑不能認為已執行完畢。亦即，若僅數罪中之
    一罪所宣告之刑執行完畢，而數罪合併所定應執行之刑尚未
    執行完畢，應認為執行未完畢（最高法院九十三年度台非字
    第二九八號裁定意旨、七十八年度第二次刑事庭會議決議意
    旨參照）。本件受刑人甲○○所犯如附表編號1、2所示之罪
    所處之刑有期徒刑三月、四月，雖已執行完畢，惟受刑人所
    犯如附表編號3所示之罪，係在如附表編號1、2所示之罪裁
    判確定前所犯，且尚未執行，揆諸上開說明，本件受刑人所
    犯如附表編號1、2、3所示之罪，即均未執行完畢，聲請人
    依中華民國九十六年罪犯減刑條例第八條第一項、第三項、
    第十條第一項規定，聲請裁定減刑及定其應執行之刑，並無
    不合，應予准許。
三、次按刑法第二條第一項規定：「行為後法律有變更者，適用
    行為時之法律。但行為後之法律有利於行為人者，適用最有
    利於行為人之法律。」本件受刑人甲○○於裁判確定前所犯
    如附表所示之罪均係於民國九十五年七月一日之前犯之，而
    刑法第五十一條業於九十四年二月二日修正公布，並於九十
    五年七月一日施行，修正前刑法第五十一條第五款規定：「
    宣告多數有期徒刑者，於各刑中之最長期以上，各刑合併之
    刑期以下，定其刑期。但不得逾二十年。」，修正後刑法第
    五十一條第五款規定：「宣告多數有期徒刑者，於各刑中之
    最長期以上，各刑合併之刑期以下，定其刑期。但不得逾三
    十年。」，比較結果，修正後刑法並非較有利於行為人，依
    刑法第二條第一項前段之規定，仍應依修正前刑法定其應執
    行之刑。又本件受刑人甲○○於犯罪時之刑法第四十一條第
    一項前段規定：「犯最重本刑為五年以下有期徒刑以下之刑
    之罪，而受六個月以下有期徒刑或拘役之宣告，因身體、教
    育、職業、家庭之關係或其他正當事由，執行顯有困難者，
    得以一元以上三元以下折算一日，易科罰金。」第二項規定
    ：「併合處罰之數罪，均有前項情形，其應執行之刑逾六個
    月者，亦同。」又受刑人行為時之易科罰金折算標準，修正
    前罰金罰鍰提高標準條例第二條前段（現已刪除）規定，就
    其原定數額提高為一百倍折算一日，則本件受刑人行為時之
    易科罰金折算標準，應以銀元三百元折算一日，經折算為新
    臺幣後，應以新臺幣九百元折算為一日。惟九十五年七月一
    日修正公布施行之刑法第四十一條第一項前段則規定：「犯
    最重本刑為五年以下有期徒刑以下之刑之罪，而受六個月以
    下有期徒刑或拘役之宣告者，得以新臺幣一千元、二千元或
    三千元折算一日，易科罰金。」第二項規定：「前項規定於
    數罪併罰，其應執行之刑未逾六個月者，亦適用之（惟本項
    業於九十八年六月十九日經司法院大法官會議第六六二號解
    釋宣告違憲）。」比較修正前後之易科罰金折算標準，以九
    十五年七月一日修正公布施行前之規定，較有利於受刑人。
    綜上所述，就易科罰金及定應執行刑，綜合比較結果，應依
    刑法第二條第一項前段，適用修正前刑法第四十一條第一項
    前段、第二項、第五十一條第五款規定，定其易科罰金之折
    算標準及定應執行刑。
四、爰依中華民國九十六年罪犯減刑條例第二條第一項第三款規
    定、第八條第一項、第三項、第九條、第十條第一項、第十
    二條，修正前刑法第四十一條第一項前段、第二項、第五十
    一條第五款，修正前罰金罰鍰提高標準條例第二條，現行法
    規所定貨幣單位折算新臺幣條例第二條，裁定如主文。
中    華    民    國    98    年    9     月    3     日
                  刑事第二庭審判長法  官  洪光燦
                                  法  官  林恆吉
                                  法  官  宋明蒼
以上正本證明與原本無異。
如不服本裁定，應於收受送達後五日內向本院提出抗告狀。
                                  書記官  鄒賢英
中    華    民    國    98    年    9     月    3     日


司法院資訊處製作；財團法人民間司法改革基金會備份。
